臺北高等行政法院判決　　　　　　　　　　　　　　　九十年度訴字第四五九四號
　　原　　　告　甲○○
　　被　　　告　中央信託局
　　代　表　人　黃榮顯（局長）
右當事人間因有關保險事件，原告不服國防部中華民國九十年四月三十日九十鎔鉑訴
字第０二五號訴願決定，提起行政訴訟，本院判決如左：
　　主  文
原告之訴駁回。
訴訟費用由原告負擔。
　　事  實
一、事實概要：
    原告於進入中正理工學院專科部就讀期間，因母病重於七十六年一月三十一日辦
    理休學，七十六年十一月十六日復學，七十七年畢業任官，並於八十六年十月八
    日奉准退伍，因請求被告（人壽保險處）調查核算軍人退伍保險金時，是否已將
    原告七十六年一月三十一日休學前至入伍投保起算日之年資算入，經被告於九十
    年一月三十一日中壽軍給０三四四號函回覆，休學前年資一年九月（七十四年五
    月八日至七十六年一月三十一日止），不合辦理保險退伍給付，而學生應繳保費
    又由國庫全數負擔，故亦無自付保費可退，原告對之不服，提起訴願，嗣被告以
    軍人保險給付糾紛案件之調查審議屬聯合勤務總司令部辦理之事項，而以九十年
    四月二日中壽軍給字第一二一五號函自行撤銷原九十年一月三十一日中壽軍給０
    三四四號所為之函覆，並請原告逕洽聯勤總司令部留守業務署有關軍人保險給付
    事宜，訴願決定遂以原處分既因被告自行撤銷而不存在，依訴願法第七十七條第
    六款為訴願不受理，原告仍不服，遂提起本件行政訴訟。
二、兩造聲明：
　(一)原告聲明求為判決：
    請求被告應將原告自七十四年五月八日至七十六年一月三十一日保險年資，合併
    計入核算原告軍人退伍保險金年資，及自八十六年十月八日起，按月核計前述保
    險金之優惠存款利息至該保險金給付日止。
　(二)被告聲明求為判決：原告之訴駁回。
三、原告主張之理由：
    1.原告之保險金給付請求權係於原告具有軍校學生身份時起，即享有之福利，此
      福利所生之保險金係原告財產之一項，已受憲法第十五條及第二十二條之保障
      ，被告以作業手冊之規定取消原告休學前保險年資，已明顯牴觸憲法第二十三
      條之規定。
    2.被告引用軍人保險業務手冊之規定，不合併計算原告休學前後年資，查該手冊
      源於軍人保險條例第四條之授權，以及該條例施行細則第三十六條之授權，就
      法律保留原則而言，施行細則僅將作業程序及各項書表格式授權國防部以業務
      手冊行之，並未授權其可自行決定私人財產權之處分，因此在沒有法律授權下
      ，行政機關不能以行政命令作侵害個人財產之行政行為，因軍人保險業務手冊
      ，並無有關個人財產權利處分之授權，故被告援軍人保險業務手冊第五十五條
      不合併計算原告休學前年資，應屬無效之處分。
    3.被告應將原告休學前之一年九個月之年資合併計算後，重新核定應領之退伍保
      險金，並於扣除已領金額後，將未付款之數額支付原告。又原告於八十六年十
      月八日退伍，因當初未合併計算休學前年資，致前項差額保險金未能依優惠存
      款利率孳息，故本項差額之優惠利息應予給付。
四、被告主張之理由：
    1.緣原告進入中正理工學院專科部就讀期間，因故於七十六年一月三十一日辦理
      休學，七十六年十一月十六日復學，七十七年畢業任官，軍旅生涯共九年，遂
      詢請被告機關調查軍人退伍保險金時，是否已將其七十六年一月三十一日休學
      前至入伍投保起算日之年資計入，經被告機關以九十年一月三十一日中壽軍給
      ○三四四號函回覆，原告休學前年資一年九個月，不合辦理保險退伍給付，且
      學生應繳保費又由國庫全數負擔，亦無自付保費可退，原告對之不服，向國防
      部提起訴願。嗣後，被告機關以軍人保險給付糾紛案件之調查審議，屬聯合勤
      務總司令部辦理之事項，爰以九十年三月九日中壽軍給字第○八四九號函，將
      本案請求軍人保險給付事件全案移送權責機關聯合勤務總司令部辦理，副本通
      知原告，並以九十年四月二日中壽軍給字第一二一五號函自行撤銷原九十年一
      月三十一日中壽軍給○三四四號所為之函覆，國防部遂以本案原否准之行政處
      分已不存在，決定本案之訴願不予受理。
    2.按「保險費率，：：：：：：士官、士兵應繳保險費，由國庫全數負擔；：：
      ：：」、「保險未滿五年，未曾領受殘廢給付者，照最後月份繳費標準，退還
      其以往各月自付部份保險費。」、「被保險人有下列情事者，應重新加保，前
      後保險年資不予合併計算：：：：：（三）軍事院校學生因故休學奉准復學，
      在休學期間停發薪給者。」，分別為軍人保險條例第十條第一項、第十六條第
      二項及軍人保險業務手冊第五十五條第三款所明定。本案原告辦理休學，依照
      軍人保險業務手冊第五十五條第三款，其休學前後保險年資不予合併計算。至
      原告休學前年資一年九個月（七十四年五月八日至七十六年一月三十一日止）
      部分，依照軍人保險條例第十六條第二項規定，並不符合辦理保險退伍給付；
      而軍事學校學生應繳之保費，依照軍人保險條例第十條第一項之規定，係由國
      庫全數負擔，故亦無自付保費可供退還原告。
    3.原告起訴狀係列「中央信託局人壽保險處」為當事人，因該人壽保險處僅為被
      告機關所屬單位之一，此有「中央信託局組織規程」第六條規定可稽，故原告
      應列被告機關為中央信託局始為適當，本案即由中央信託局依法提出答辯，併
      此敘明。
　　理  由
一、原告之訴，依其所訴之事實，在法律上顯無理由者，行政法院得不經言詞辯論，
    逕以判決駁回之。行政訴訟法第一百零七條第三項定有明文。
二、原告起訴狀係列「中央信託局人壽保險處」為被告，因該人壽保險處僅為被告機
    關所屬單位之一，此有中央信託局組織規程第六條規定在卷可稽，又依原告起訴
    狀載內容可知其真意係不服國防部九十年四月三十日九十鎔鉑訴字第０二五號訴
    願決定及原處分，而原處分之被告機關應為中央信託局，故逕列中央信託局為被
    告，合先敘明。
三、本件原告因請求軍人保險給付事件，不服被告九十年一月三十一日中壽軍給０三
    四四號函否准所請之處分，提起訴願。經查該函業經被告以軍人保險給付糾紛案
    件之調查審議屬聯合勤務總司令部辦理之事項，而以九十年四月二日中壽軍給字
    第一二一五號函自行撤銷原九十年一月三十一日中壽軍給０三四四號所為之函覆
    ，並請原告逕洽聯勤總司令部留守業務署有關軍人保險給付事宜，有上開函文附
    卷可稽，是以原處分既因被告自行撤銷而不存在，訴願決定以原處分已不存在，
    依訴願法第七十七條第六款為訴願不受理，於法即無不合。又被告業已函知原告
    所詢軍人保險給付，應洽聯合勤務總司令部留守業務署辦理，原告自應向該權責
    機關為請求，原告卻仍對被告前開函文之原處分及訴願決定不服，提起本件行政
    訴訟，請求被告應將原告自七十四年五月八日至七十六年一月三十一日保險年資
    ，合併計入核算原告軍人退伍保險金年資，及自八十六年十月八日起，按月核計
    前述保險金之優惠存款利息至該保險金給付日止，其訴欠缺權利保護必要，在法
    律上顯無理由，爰不經言詞辯論，逕以判決駁回之。
四、據上論結，本件原告之訴顯無理由，爰依行政訴訟法第一百零七條第三項、第九
    十八條第三項前段，判決如主文。
中　　　華　　　民　　　國　　九十一　　年　　　十　　　月　　 十六 　　日
                        臺 北 高 等 行 政 法 院   第 三 庭
                                           審 判 長 法  官　姜素娥
                                                    法  官　林文舟
                                                    法  官　陳國成
右為正本係照原本作成。
如不服本判決，應於送達後二十日內，向本院提出上訴狀並表明上訴理由，如於本判
決宣示後送達前提起上訴者，應於判決送達後二十日內補提上訴理由書（須按他造人
數附繕本）。
中　　　華　　　民　　　國　　九十一　　年　　　十　　　月　　 十七 　　日
  　　　　　　　　　　　　　　　　　　　　          書記官　王英傑
